臺灣高等法院臺中分院刑事判決
111年度金上更一字第30號
                                  111年度上更一字第31號 上  訴  人  臺灣苗栗地方檢察署檢察官
上  訴  人  
即  被  告  林淑媛



            黃義豪


上  一  人
選任辯護人  魏廷勳律師
上列上訴人等因被告等違反洗錢防制法等案件，不服臺灣苗栗地
方法院109年度易字第825號中華民國110年4月12日（林淑媛部分
，下稱甲判決）、110年5月3日（黃義豪部分，下稱乙判決）第
一審判決（起訴案號：臺灣苗栗地方檢察署108年度偵字第3845
、4951、4952號、109年度偵字第5383號），提起上訴，經本院
前審判決後（本院110年度上易字第666、667號），最高法院第
一次發回（最高法院111年度台上字第872、879號），本院判決
如下：
    主  文
㈠原判決即甲判決中關於宣告林淑媛如其附表一編號2、3及附表
  二編號8至20所示之物沒收及追徵部分；暨乙判決中關於附表
  一編號1、2及附表二編號8至20所示罪刑、定應執行刑暨沒收
  及追徵部分，均撤銷。
㈡林淑媛就未扣案如附表甲編號2、3及附表乙編號8至20沒收欄所
  示犯罪所得應予沒收，於全部或一部不能沒收或不宜執行沒收
  時，追徵其價額。
㈢黃義豪犯如附表丙及附表丁編號8至20所示之罪，各處如附表丙
  及附表丁編號8至20所示之刑。應執行有期徒刑肆月，併科罰
  金新臺幣壹萬元，罰金如易服勞役，以新臺幣壹仟元折算壹日
  。
    犯罪事實
一、林淑媛係新北市○○區○○路0○0號○○電子工業股份有限公司（
    下稱○○公司）苗栗○○廠（位於苗栗縣○○鎮○○巷00號）B 類產
    品生產線之領班（業於民國107年1月26日離職），負責安排
    生產線作業員之工作內容、生產排程、作業員出缺勤管理及
    生產線材料（包括本案之金線）之領用等業務，為從事業務
    之人；車○○為林淑媛之夫；黃義豪則為彰化縣○○鄉○○村○○巷
    0號之○○銀樓負責人。詎林淑媛因缺錢花用，意圖為自己不
    法之所有，分別基於業務侵占及一般洗錢犯意（一般洗錢犯
    意限於附表甲編號2、3及附表乙編號8至20；就林淑媛如附
    表甲、乙所示論罪科刑部分均已確定，非本院審理範圍），
    由林淑媛利用工作之便，趁○○公司監管疏漏之際，在○○公司
    苗栗○○廠內，接續將業務上持有之金線侵占入己，達到足以
    出售之數量後，分別委由江○○（由原審另行審結）、車○○（
    經本院前審判決後已確定）出售：
  ㈠林淑媛分別於附表甲編號1至3「交付時間」欄所示時間，將
    其因業務侵占而取得之金線交付予江○○出售。江○○則基於收
    受贓物之犯意，先於附表甲編號1「交付時間」欄所示時間
    ，前往位於苗栗縣○○鎮○○路000號○○銀樓，以附表甲編號1「
    出售價格」欄所示之價錢售予不知情之○○銀樓負責人陳○○而
    獲得現金後，即將現金交付予林淑媛；江○○再分別於附表甲
    編號2、3「交付時間」欄所示時間，前往位於彰化縣○○鄉○○
    村○○巷0號○○銀樓，以附表甲編號2、3「出售價格」欄所示
    之價錢售予○○銀樓負責人黃義豪而獲得現金後，再將現金交
    付予林淑媛，以此方式製造金流追查斷點，隱匿業務侵占所
    得去向。而黃義豪乃洗錢防制法所稱從事銀樓業交易之「指
    定之非金融事業人員」，如有異常交易，應依當時之銀樓業
    防制洗錢與打擊資恐辦法第5條第1 項規定，對新臺幣（下
    同）50萬元（含等值外幣）以上之現金交易，應於交易後5 
    個營業日內，依規定格式向法務部調查局（下稱調查局）申
    報，其可預見江○○各次交付如附表丙編號1、2「數量」欄所
    示之金線為洗錢防制法規範特定犯罪所得之贓物（即附表甲
    編號2、3部分之贓物），且均屬50萬元以上之現金交易，仍
    分別基於故買贓物及一般洗錢之不確定故意，分別以附表丙
    編號1、2「價格」欄所示現金向江○○收購，供己加工金飾使
    用，而收受他人業務侵占之特定犯罪所得。
  ㈡林淑媛分別於附表乙編號1至20「交付時間」欄所示時間，將
    其因業務侵占之金線交付予車○○出售。車○○則基於收受贓物
    之犯意及與林淑媛共同隱匿業務侵占所得之一般洗錢犯意聯
    絡（附表乙編號8至20部分），分別於如附表乙編號1至20「
    交付時間」欄所示時間、「出售價格」欄所示價錢，售予○○
    銀樓負責人黃義豪而獲得現金後，即將現金交付予林淑媛，
    附表乙編號8至20部分並以此方式製造金流追查斷點，隱匿
    業務侵占所得之去向。黃義豪見車○○自106年4月間起，逐月
    均前往兜售來路不明之金線，且數量金額非少，可預見車○○
    各次交付之如附表丁編號1至20「數量」欄所示之金線可能
    係他人洗錢防制條例所規範特定犯罪所得之贓物（即附表乙
    編號1至20所示贓物），竟未依當時之銀樓業防制洗錢與打
    擊資恐辦法第5條及第6條第1項第1 、2 款規定，對50萬元
    以上現金交易；及發覺客戶有不尋常之交易，且該交易與客
    戶身分、收入顯不相當或與其營業性質無關；及客戶連續以
    略低於50萬元進行現金交易情形，向調查局為疑似洗錢交易
    之申報，仍分別基於基於故買贓物（即附表丁編號1至20）
    及一般洗錢（即附表丁編號8至20）之不確定故意，分別以
    附表丁編號1至20「價格」欄所示之現金向車○○收購，供己
    加工金飾使用，並收受他人業務侵占之特定犯罪所得（前揭
    附表丁編號1至7故買贓物部分業經本院前審判決確定）。
　㈢嗣經江○○委由律師向○○公司發函告知，經○○公司報警
    ，循線查獲上情。
二、案經○○公司告訴暨法務部調查局新北市調查處移送臺灣臺
    中地方檢察署檢察官呈請臺灣高等檢察署臺中檢察分署核轉
    臺灣苗栗地方檢察署檢察官偵查起訴。
    理    由
壹、本院上訴審理範圍：
　　本院前審判決（即本院110年度上易字第666、667號，下稱
    本院前審判決）後，因檢察官不服本院前審判決，就上訴人
    即被告林淑媛（下稱被告林淑媛）關於該判決附表甲編號2
    、3及附表乙編號8至20所示沒收及追徵部分；暨上訴人即被
    告黃義豪（下稱被告黃義豪）關於其附表丙編號1、2及其附
    表丁編號8至20所示罪刑及諭知相關沒收暨追徵部分提起上
    訴，嗣經最高法院就前開部分撤銷發回，故本院上訴審理範
    圍，僅限前揭部分，其餘有關被告林淑媛、黃義豪宣告罪刑
    及沒收部分均已確定，非本院審理範圍，合先敘明。
貳、證據能力部分：
一、本院下述所引用被告以外之人供述證據，檢察官、被告林淑
    媛、黃義豪與辯護人於本院調查證據時，知悉有刑事訴訟法
    第159 條第1 項不得為證據之情形（本院卷第84頁），檢察
    官同意作為證據，被告2人及被告黃義豪之辯護人迄至本院
    言詞辯論終結前，均未聲明異議，視為同意作為證據。本院
    審酌該等證據取得過程並無瑕疵，與本案待證事實復具相當
    關聯性，以之為本案證據尚無不當，認得為本案證據，依刑
    事訴訟法第159 條之5 規定，均有證據能力。　　　　
二、本院以下所引用非供述證據，並無證據證明有出於違法取得
    情形，且與待證事實具關聯性，亦認均有證據能力。
　　程序方面：
參、認定犯罪事實所憑證據及理由（就被告黃義豪如附表丙編號
    1、2及附表丁編號8至20部分）：
　　訊據被告黃義豪固坦承故買贓物犯行，然否認其所為該當洗
    錢犯行，辯稱：其行為不該當洗錢犯行等語。辯護人則為被
    告黃義豪辯稱：被告黃義豪如有洗錢犯意，即不會在歷次交
    易均據實登記，並在偵查階段積極協助告訴人○○公司，亦不
    會以相當於市場行情價格收購金線；且因被告黃義豪在近10
    年經營過程，除本案外，幾乎未曾遇到交易金額高於50萬元
    的黃金交易，故在與同案被告車○○進行交易前，曾向擔任過
    ○○縣銀行業職業工會理事長、○○銀樓業職業工會聯合會常務
    監事之同業前輩鄭○○請教，鄭○○當時僅提醒被告黃義豪需確
    實查證賣方真實身分及證件真偽，就不會影響日後追查，從
    而，被告黃義豪因不知有「50萬以上要通報」之相關規範，
    始未予申報，難認被告黃義豪有何洗錢犯意等語。經查：
　㈠上揭犯罪事實，除有關被告黃義豪行為是否該當洗錢犯行外
    ，業據被告黃義豪坦承在卷，亦據證人即共犯林淑媛（偵38
    45號卷第47至49、245至249、265至269、353至357、421至4
    28頁；原審卷第117至121、237至239、241至255頁；本院66
    6號卷第133、215頁）、車○○（偵3845號卷第61至64、401至
    411頁；原審卷第237至239、241至255頁；本院666號卷第13
    3至134、215頁）於偵查、原審及本院坦承在卷，並經證人
    即○○公司員工張○○（調查卷第44至47頁）、證人即○○銀樓負
    責人陳○○（調查卷第54至58頁；偵3485號卷第186至188頁）
    證述在卷，另有侵占贓物照片（偵3845號卷第73至78頁）、
    苗栗縣警察局○○分局刑案現場勘察報告（偵3845號卷第271
    至298、317至332頁）、警員職務報告（偵3845號卷第341至
    344頁) 、○○公司108年7月2日○○（中檢）字第10807020001 
    號函及檢附相關資料（偵12111號卷第33至88頁）、元大銀
    行客戶往來交易明細、金線照片、裝金線之袋子照片、扣押
    物品清單、金飾買入登記簿（調查卷第15至16、21、31至37
    、43、68至70、85至92頁）、現金帳（調查卷第93至94頁）
    、照片（調查卷第107至116頁）、被告林淑媛現金存款一覽
    表（調查卷第129至211頁）等在卷可佐，足認被告黃義豪此
    部分任意性自白與事實相符，應堪採信。
　㈡被告黃義豪及其辯護人雖以前詞否認行為該當一般洗錢罪，
    然查：
　　⒈按洗錢防制法第2 條規定：「本法所稱洗錢，指下列行為
      ：一、意圖掩飾或隱匿特定犯罪所得來源，或使他人逃避
      刑事追訴，而移轉或變更特定犯罪所得。二、掩飾或隱匿
      特定犯罪所得之本質、來源、去向、所在、所有權、處分
      權或其他權益者。三、收受、持有或使用他人之特定犯罪
      所得。」即本法規範之洗錢行為，包含「處置」（即同條
      第1 款所定將犯罪所得直接予以處理之「移轉變更型」）
      、「分層化」（即同條第2 款所定為使偵查機關難以追查
      金流狀況，以迂迴層轉、化整為零之分層化包裝方式，掩
      飾或隱匿特定犯罪所得之本質、來源、去向、所在、所有
      權、處分權或其他權益之「掩飾隱匿型」）及「整合」（
      即同條第3 款所定收受、持有或使用他人犯罪所得，使該
      犯罪所得披上合法之外衣，俾回歸正常金融體系之「收受
      持有型」）等各階段行為，且洗錢行為影響合法資本市場
      之金流秩序，並阻撓偵查作為，不因行為人係為自己或為
      他人洗錢而有差異，僅其行為態樣不同而已。數行為人各
      自參與特定犯罪所得之處置、分層及整合等階段行為，其
      間因特定犯罪所得在數行為人間之移轉、收受、持有或使
      用等流動（金流）行為，如係基於彼此共同掩飾或隱匿特
      定犯罪所得來源之犯意聯絡，皆應負一般洗錢罪之正犯責
      任，並非單純犯罪後處分贓物之不罰行為。
　　⒉被告黃義豪為○○銀樓之負責人，係洗錢防制法第5 條第3 
      項第1 款規定所稱從事銀樓業交易之「指定之非金融事業
      人員」，依照當時（即106年6月28日施行）之銀樓業防制
      洗錢與打擊資恐辦法（洗錢防制法及資恐防制法相關法條
      共同授權訂定）第5條及第6 條第1 項第1 、2 款之規定
      ，對50萬元（含等值外幣）以上之現金交易，應於交易後
      5 個營業日內，依規定格式向法務部調查局（下稱調查局
      ）申報。另客戶如有不尋常之交易，且該交易與客戶身分
      、收入顯不相當或與其營業性質無關；及客戶連續以略低
      於50萬元進行現金交易之情形時，並應向調查局為疑似洗
      錢交易之申報。本件附表丙編號1 、2 及附表丁編號10、
      13所示之交易金額均逾50萬元；又同案被告車○○於附表丁
      編號8至20所示106 年7 月5 日至同年12月25日，於5 個
      月間連續13次出售來路不明之金線，且除上揭如附表丁編
      號10、13所示2 次交易金額均逾50萬元以上（分別為50萬
      9,700 元及53萬7,300 元）外，其他11次交易金額雖略低
      於50萬元，但總金額亦高達264 萬5,900 元。被告黃義豪
      對同案被告江○○及車○○頻繁出售原應屬電子公業使用之金
      線，可能係屬他人財產犯罪所得即「贓物」已有所預見，
      卻未依規定向調查局申報上揭逾50萬元交易或疑似洗錢交
      易之情形，猶為取得交易獲利而予以收受（故買），其主
      觀上當有如構成洗錢防制法第2 條第3 款規定之洗錢行為
      ，亦不違背其本意之不確定故意。
　　⒊被告黃義豪及其辯護人雖以前詞置辯，然按刑法第16條前
      段規定「除有正當理由而無法避免者外，不得因不知法律
      而免除刑事責任。」係指行為人誤信法所不許之行為係法
      所允許，且須有正當理由，並為通常人均無法避免之誤信
      ，始足當之。洗錢防制法自92年修正施行後，即規範銀樓
      業應適用洗錢防制法有關金融機構之規定，而經濟部於10
      0年1月27日即頒布「銀樓業對達一定金額以上通貨交易及
      疑似洗錢交易申報辦法」，期間並於106年7月3日修正公
      布辦法名稱為銀樓業防制洗錢與打擊資恐施行及申辦辦法
      ，然不論於修正前後，均規範銀樓業者對50萬元（含等值
      外幣）以上之現金交易，應於交易後5 個營業日內，依規
      定格式向法務部調查局（下稱調查局）申報。及客戶如有
      不尋常之交易，且該交易與客戶身分、收入顯不相當或與
      其營業性質無關；及客戶連續以略低於50萬元進行現金交
      易之情形時，並應向調查局為疑似洗錢交易之申報。被告
      自承本案案發時即106年間，已從事銀樓業10年，就前揭
      規定實難諉為不知，亦難僅以詢問某一同業前輩時，未受
      告知需注意向調查局申報等情，做為其欠缺違法性認識，
      或有無法避免之誤信而脫免責任，亦難因此即認其主觀上
      無洗錢之不確定故意。此外，被告黃義豪所辯以合理市價
      收購及犯後配合偵辦等情，蓋被告黃義豪亦自承有故買贓
      物犯行，被告黃義豪前揭以市價收購及配合偵辦作為，亦
      無礙於其於收購本案屬業務侵占贓物之故買贓物犯意，從
      而，被告黃義豪上開所辯，僅得認其犯後態度尚可，尚難
      憑此即認被告黃義豪無洗錢之主觀犯意。故被告黃義豪及
      其辯護人辯稱未該當洗錢犯行等語，尚難採信。至被告黃
      義豪聲請傳喚證人銀樓業前輩鄭○○部分，依照前揭說明，
      本院認縱被告黃義豪曾向該人詢問相關事宜，亦與其是否
      構成洗錢罪無重要關係，依刑事訴訟法第163條之2第2款
      ，認無調查必要，併此敘明。
　㈢綜上所述，本案事證明確，被告黃義豪前揭故買贓物及一般
    洗錢犯行，均可認定，應予依法論科。
肆、論罪科刑沒收及對原審判決暨上訴理由之說明：
一、有關被告黃義豪論罪科刑部分：
　㈠法律適用部分：　　
　  ⒈106年6月28日生效施行之洗錢防制法，其保護之法益，包
      括維護特定犯罪之司法訴追及促進金流秩序之透明性，且
      將洗錢過程中之處置、分層化及整合等各階段行為，均納
      入洗錢行為，以澈底打擊洗錢犯罪，此觀修正前後第1條
      、第2條之規定及立法理由甚明。又同法第14條第1項之一
      般洗錢罪，係採抽象危險犯之立法模式，是透過對與法益
      侵害結果有高度經驗上連結之特定行為模式的控管，來防
      止可能的法益侵害。行為只要合於第2條各款所列洗錢行
      為之構成要件，即足成立該罪，不以發生阻礙司法機關之
      追訴或遮蔽金流秩序之透明性（透過金融交易洗錢者）之
      實害為必要。其中第2條第3款之洗錢行為，係以收受、持
      有或使用他人之特定犯罪所得為其要件。且參酌立法理由
      ，如知悉收受之財物為他人特定犯罪所得，為取得交易之
      獲利，仍收受該特定犯罪所得，縱使是公開市場上合理價
      格交易，亦不影響洗錢行為之成立，亦即行為人是否構成
      該法所謂洗錢要件，判斷重點仍在於主觀上是否明知或可
      得而知所收受、持有或使用之標的為特定犯罪之所得。
　  ⒉依照前述說明，被告黃義豪就其收受故買如附表丙編號1、
      2及附表丁編號8至20所示之物，可能為贓物及他人業務侵
      占特定犯罪所得，仍予以故買收受，不僅該當故買贓物要
      件，亦已該當洗錢防制法第2條第3款收受他人特定犯罪所
      得要件，乃洗錢行為，故被告黃義豪所為，係犯刑法第第
      349條第1項之故買贓物罪及洗錢防制法第14條第1項之一
      般洗錢罪。
　  ⒊就附表丙編號1、2及附表丁編號8至20部分，起訴書所犯法
      條雖未記載洗錢防制法第14條第1項之罪，但犯罪事實欄
      已論及被告黃義豪收受被告林淑媛委託同案被告江○○、車
      ○○出售之業務侵占所得金線等情，應認此部分亦經檢察官
      提起公訴，僅係法條漏載，且經檢察官於本院先後提出補
      充理由書及論告書（本院上易666號卷第379至383頁、第2
      23頁，金上更一30號卷第107至112頁），本院自得一併審
      理，附此敘明。
  ㈡罪數部分：
　  ⒈被告黃義豪就附表丙編號1、2及附表丁編號8至20部分所犯
      故買贓物罪與一般洗錢罪間，有行為重疊關係，為想像競
      合犯，應從一重之一般洗錢罪處斷。
　  ⒉被告黃義豪就附表丙編號1、2及附表丁編號8至20所示各次
      犯行，時間可區隔，且犯意各別，行為不同，應予分論併
      罰。
  ㈢刑之減輕部分：　　
    按洗錢防制法第16條第2項規定：「犯前二條之罪，於偵查
    或審判中自白者，減輕其刑。」所謂於偵查或審判中自白，
    所陳述之事實，即其所承認之全部或主要犯罪事實，在實體
    法上已合於犯罪構成要件之形式為已足，不以自承所犯罪名
    為必要，至於行為人之行為應如何適用法律，屬法院就所認
    定之事實，本於職權如何為法律上評價之問題。查被告黃義
    豪於偵查及法院審理中，就其收受故買被告林淑媛業務侵占
    所得金線等情，始終坦承在卷，雖被告黃義豪認此部分行為
    不構成一般洗錢罪，然此僅為被告黃義豪對法律認知有誤，
    依上說明，應認被告黃義豪符合洗錢防制法第16條第2項之
    規定，依上開規定減輕其刑。
二、對原審判決有關被告黃義豪附表丙編號1、2及附表丁編號8
    至20論罪科刑、沒收（即乙判決中關於附表一編號1、2及附
    表二編號8至20所示罪刑暨沒收部分），及就被告林淑媛如
    附表甲編號2、3及附表乙編號8至20沒收（即甲判決中關於
    宣告林淑媛如其附表一編號2、3及附表二編號8至20所示之
    物沒收及追徵部分）暨上訴理由之說明：
　　原審認被告黃義豪上開部分犯罪事證明確，予以論罪科刑、
    沒收，及就被告林淑媛前揭部分之犯罪所得予以沒收，固非
    無見。惟查：
　㈠就被告黃義豪部分：
　　⒈被告黃義豪就附表丙編號1、2及附表丁編號8至20部分，另
      犯洗錢防制法第14條第1項之一般洗錢罪，已詳述於前，
      原判決未予論罪科刑，且就被告黃義豪此部分之犯罪所得
      未依洗錢防制法第18條第1項規定宣告沒收，尚有違誤。
　　⒉被告黃義豪於本院前審判決後之111年1月24日與告訴人○○
      公司達成和解，有和解書1紙在卷可稽（最高法院台上872
      號卷第146頁），且已依和解內容於111年6月20日匯款786
      萬元至告訴人○○公司指定帳戶，有告訴人刑事陳報狀1紙
      在卷可參，原審就被告黃義豪此部分犯後積極和解、賠償
      之犯後態度，無從於量刑及沒收時併予審酌，應由本院於
      量刑及斟酌沒收必要性時併予考量。
　　⒊檢察官上訴認被告黃義豪犯罪次數非少且未與告訴人○○公
      司達成和解賠償，認原審量刑過輕等語，依照前揭說明，
      被告黃義豪業與告訴人達成和解並依約賠償786萬元，故
      檢察官執前詞認原審量刑過輕，尚難認有據。
　　⒋被告黃義豪上訴認原審量刑過重且沒收犯罪所得之計算有
      誤等語，依照前揭⒉之說明，因被告黃義豪於原審判決後
      ，已實際賠償告訴人，從而，就被告黃義豪此部分犯後態
      度暨沒收必要性原審無從審酌，被告黃義豪上訴認原審量
      刑過重及不應予宣告沒收部分，認有理由。
　　⒌從而，檢察官就被告黃義豪部分提起上訴無理由，被告黃
      義豪部分則有理由，且原審判決尚有上開漏未審酌被告黃
      義豪涉犯一般洗錢犯行之可議之處，自應由本院將原審乙
      判決中關於被告黃義豪附表一編號1、2及附表二編號8至2
      0所示罪刑暨沒收部分撤銷，且定應執行刑與其所憑定應
      執行刑之各宣告刑間，有不可分之關係，應由本院將原判
      決關於上開定應執行刑部分一併撤銷。
　㈡就被告林淑媛部分：
　　⒈原審依照刑法第38條之1第1項前段規定，認應就被告林淑
      媛如附表甲編號2、3及附表乙編號8至20「侵占數量」欄
      所示之金線數量諭知沒收，然依照後述說明，本院認被告
      林淑媛因洗錢行為而取得被告黃義豪給付之對價利益乃前
      揭編號「出售價格」欄所示金額，原審就此部分沒收諭知
      尚有違誤。
　　⒉檢察官及被告林淑媛上訴時雖未於上訴理由中敘及原審沒
      收有何失當之處，然因其等就原審認事量刑提起上訴，依
      照刑事訴訟法第348條第2項前段規定，其效力仍及於相關
      沒收，且被告林淑媛於本院審理期間，陳稱將依認諾之確
      定判決履行賠償，請求不予宣告沒收等語，然依後述說明
      ，本院認被告林淑媛並未提供任何擔保以保全未履行之賠
      償，尚難僅以法院已就此部分有民事確定判決，即認已實
      際合法發還被害人或沒收有過苛之情，故被告林淑媛上開
      所陳，難認有理由。
　　⒊從而，雖被告林淑媛上訴無理由，然原審判決就沒收標的
      有前揭違誤，自應由本院將原審甲判決中關於被告林淑媛
      如其附表一編號2、3及附表二編號8至20所示之物沒收及
      追徵部分予以撤銷。
三、被告黃義豪附表丙編號1、2及附表丁編號8至20之量刑審酌
    ：
　㈠爰以行為人之責任為基礎，審酌被告黃義豪行為時正值青壯
    ，經營銀樓業務，僅因一時貪念，未能依照規範準則，故買
    贓物，助長他人犯罪後銷贓管道，且增加告訴人○○公司對贓
    物追回之困難，犯罪時間非短，然其犯後配合調查，坦承犯
    行，業與告訴人○○公司達成和解，並依和解條件賠償786萬
    元，業如前述，告訴人○○公司同意原諒被告黃義豪，不再追
    究其刑事責任，並請求法院予以從輕量刑，有刑事陳報狀1
    紙在卷可參（本院卷第113頁），兼衡被告黃義豪自陳大專
    肄業之智識程度，經營銀樓店每月收入6至7萬元，扶養太太
    小孩，提出之診斷證明書、戶口名簿之生活經濟狀況，暨其
    等犯罪之動機、目的、手段、犯罪所得及被害人所受損害程
    度等一切情狀，分別量處如附表丙、丁編號8至20「應科處
    罪刑」欄所示之刑，併諭知罰金如易服勞役之折算標準。
　㈡被告黃義豪所犯前揭各罪，係於106年7月至12月所犯，時間
    密接，犯罪手段與態樣類似、相同，侵害法益相同，參諸刑
    法第51條第5款係採限制加重原則，而非累加原則之意旨，
    及被告黃義豪各次犯罪情節，告訴人○○公司所受財產損失，
    暨告訴人○○公司雖同意對被告黃義豪為緩刑宣告，然因被告
    黃義豪部分犯行前經本院判決後業已確定，故依後述說明，
    本院無從對被告黃義豪為緩刑宣告，然被告黃義豪犯後積極
    賠償之態度，於定應執行刑時宜併予考量，以給予再生機會
    等情況，定其應執行之刑如主文第3項所示，並諭知罰金易
    服勞役之折算標準。
四、被告黃義豪不得宣告緩刑之說明：
　　被告黃義豪於本院判決時，前已經本院前審即110年度上易
    字第667號就所涉故買贓物罪部分判處有期徒刑5月，併科罰
    金4萬元，共3罪；有期徒刑4月，併科罰金2萬元，共3罪；
    有期徒刑5月，併科罰金3萬元，1罪確定，嗣後並經本院定
    應執行有期徒刑6月，併科罰金10萬元確定，有臺灣高等法
    院被告前案紀錄表可參，從而，雖被告黃義豪業與告訴人○○
    公司達成和解賠償，告訴人○○公司亦同意對被告黃義豪為緩
    刑宣告，然被告黃義豪前已有因故意犯罪受有期徒刑以上刑
    之宣告情形，本院自無從依刑法第74條規定為緩刑諭知。
五、沒收說明（即就被告黃義豪附表丙編號1、2及附表丁編號8
    至20部分，及被告林淑媛附表甲編號2、3及附表乙編號8至2
    0部分）：
　㈠按洗錢防制法第18條第1項規定：「犯第14條之罪，其所移轉
    、變更、掩飾、隱匿、收受、取得、持有、使用之財物或財
    產上利益，沒收之。」本條係採義務沒收主義，對於洗錢標
    的之財物或財產上利益，不問是否屬於行為人所有，均應依
    本條規定宣告沒收。且本條係針對洗錢標的所設之特別沒收
    規定，至於洗錢行為標的所生之孳息及洗錢行為人因洗錢犯
    罪而取得對價給付之財產利益，暨不能或不宜執行沒收時之
    追徵、過苛審核部分，則仍應回歸適用刑法相關沒收規定。
　㈡被告黃義豪於附表丙編號1、2及附表丁編號8至20所收購之金
    線，係洗錢標的之財物，且為被告黃義豪實際占有取得，原
    應依洗錢防制法第18條第1項規定沒收，然被告黃義豪於本
    院審理期間，業與告訴人○○公司達成和解並履行賠償786萬
    元，雖被告黃義豪並非將洗錢標的原物發還告訴人○○公司，
    然如仍予沒收前揭洗錢標的財物即金線，實有過苛之虞，依
    刑法第38條之2第2項規定，不予宣告沒收。
　㈢被告林淑媛因附表甲編號2、3及附表乙編號8至20之洗錢行為
    ，取得被告黃義豪給付如前揭編號「出售價格欄」所示之對
    價利益等情，業據被告林淑媛及同案被告車○○陳稱在卷（原
    審卷119、238至239頁），依照前揭說明，此部分已非洗錢
    標的即金線，而係洗錢行為人因洗錢犯罪而取得對價給付之
    財產利益，又未扣案，依刑法第38條之1第1、3項規定，應
    於其所犯各罪項下諭知沒收，併諭知於全部或一部不能沒收
    或不宜執行沒收時，追徵其價額。至被告林淑媛雖稱將依認
    諾金額賠償告訴人○○公司，應無再予宣告沒收犯罪所得之必
    要。經查，被告林淑媛因本案業務侵占行為之民事賠償，業
    經臺灣苗栗地方法院以110年度重訴字第32號，判決其應與
    同案被告車○○連帶給付告訴人○○公司598萬1,206元，被告林
    淑媛另應給付告訴人○○公司1,911萬5,385元，有該民事判決
    在卷可稽（原審卷第367至370頁），然被告林淑媛迄今尚未
    實際賠償告訴人○○公司，亦未提出任何擔保確保履行賠償，
    足認被告林淑媛現仍保有其不法所得，如予宣告沒收犯罪所
    得，難認有過苛之虞，被告林淑媛前揭辯解尚難採信，併予
    敘明。惟如檢察官執行時，被告林淑媛已將附表甲編號2、3
    及附表乙編號8至20所示犯罪所得之全部或一部返還告訴人○
    ○公司時，檢察官自毋庸執行沒收被告林淑媛已實際合法返
    還告訴人○○公司部分；至於經檢察官執行沒收部分，告訴人
    ○○公司得依刑事訴訟法第473條規定聲請發還沒收物，或由
    檢察官依職權發還，附此敘明。
據上論結，應依刑事訴訟法第369條第1項前段、第364條、第299
條第1項前段，判決如主文。
本案經檢察官彭郁清提起公訴，檢察官黃智勇提起上訴，檢察官
黃裕峯到庭執行職務。
中　　華　　民　　國　　111 　年　　7 　　月　　26　　日
            刑事第八庭　  審判長法　官　林  清  鈞
                                法　官　郭  瑞  祥
                                法　官　簡  婉  倫
以上正本證明與原本無異。
如不服本判決應於收受送達後20日內向本院提出上訴書狀，其
未敘述上訴理由者，並得於提起上訴後20日內向本院補提理由書
(均須按他造當事人之人數附繕本)「切勿逕送上級法院」。因疫
情而遲誤不變期間，得向法院聲請回復原狀。
                                書記官  林　書　慶
　　　　　　　　　　　　　　　　
中　　華　　民　　國　　111 　年　　7 　　月　　26　　日
附錄本案論罪科刑法條：
◎中華民國刑法第349條
收受、搬運、寄藏、故買贓物或媒介者，處 5 年以下有期徒刑
、拘役或科或併科 50 萬元以下罰金。
因贓物變得之財物，以贓物論。
◎洗錢防制法第14條
有第二條各款所列洗錢行為者，處 7 年以下有期徒刑，併科新
臺幣 5 百萬元以下罰金。
前項之未遂犯罰之。
前二項情形，不得科以超過其特定犯罪所定最重本刑之刑。
附表甲（即甲判決附表一所載各次犯罪）
編號 交付時間 侵占數量 出售價格（新臺幣）        沒    收  1 103 年9 月8 日 22.44錢 9 萬8313元 已確定，非本院審理範圍  2 106 年11月1 日 21兩5 錢7 分 95萬1300元 未扣案之犯罪所得新臺幣玖拾伍萬壹仟參佰元沒收，於全部或一部不能沒收或不宜執行沒收時，追徵其價額。  3 106 年11月24日 15兩2 錢3 分2 厘 67萬6300元 未扣案之犯罪所得新臺幣陸拾柒萬陸仟參佰元沒收，於全部或一部不能沒收或不宜執行沒收時，追徵其價額。 

附表乙（即甲判決附表二所載各次犯罪）
編號 交付時間 侵占數量 出售價格（新臺幣）        沒     收  1 106 年4 月19日 9 兩7 分4 厘 40萬8500元 已確定，非本院審理範圍  2 106 年4 月22日 5 兩1 錢1 分2 厘 23萬40元 已確定，非本院審理範圍  3 106 年5 月1 日 10兩4 錢9 分4 厘 44萬1566元 已確定，非本院審理範圍  4 106 年5 月13日 7 兩9 錢5 分 34萬1850元 已確定，非本院審理範圍  5 106 年5 月28日 5 兩1 錢3 分8 厘 22萬3600元 已確定，非本院審理範圍  6 106 年6 月11日 5 兩2 分5 厘 22萬1100元 已確定，非本院審理範圍  7 106 年6 月20日 9 兩6 錢9 分2 厘 42萬1650元 已確定，非本院審理範圍  8 106 年7 月5 日 8 兩3 錢6 分5 厘 36萬1000元 未扣案之犯罪所得新臺幣參拾陸萬壹仟元沒收，於全部或一部不能沒收或不宜執行沒收時，追徵其價額。  9 106 年7 月19日 7 兩7 錢7 分5 厘（分成2 筆出售，分別為2 兩3 錢4分7 厘、5 兩4 錢2 分8 厘） 33萬5200元 未扣案之犯罪所得新臺幣參拾參萬伍仟貳佰元沒收，於全部或一部不能沒收或不宜執行沒收時，追徵其價額。  10 106 年7 月30日 11兩7 錢4 分4 厘 50萬9700元 未扣案之犯罪所得新臺幣伍拾萬玖仟柒佰元沒收，於全部或一部不能沒收或不宜執行沒收時，追徵其價額。  11 106 年7 月31日 1 兩4 錢8 分8 厘 6 萬4900元 未扣案之犯罪所得新臺幣陸萬肆仟玖佰元沒收，於全部或一部不能沒收或不宜執行沒收時，追徵其價額。  12 106 年8 月16日 1 兩8 錢9 分9 厘 8 萬3400元 未扣案之犯罪所得新臺幣捌萬參仟肆佰元沒收，於全部或一部不能沒收或不宜執行沒收時，追徵其價額。  13 106 年8 月24日 12兩1 錢8 分3 厘 53萬7300元 未扣案之犯罪所得新臺幣伍拾參萬柒仟參佰元沒收，於全部或一部不能沒收或不宜執行沒收時，追徵其價額。  14 106 年8 月30日 4 兩7 錢9 分6 厘 21萬4000元 未扣案之犯罪所得新臺幣貳拾壹萬肆仟元沒收，於全部或一部不能沒收或不宜執行沒收時，追徵其價額。  15 106 年9 月6 日 2 兩6 錢2 分 11萬8500元 未扣案之犯罪所得新臺幣拾壹萬捌仟伍佰元沒收，於全部或一部不能沒收或不宜執行沒收時，追徵其價額。  16 106 年9 月18日 10兩4 錢2 分（分成2 筆出售，分別為1 兩7 錢7分7 厘、8 兩6 錢4 分3 厘） 8 萬元、38萬9000元（共計46萬9000元） 未扣案之犯罪所得新臺幣肆拾陸萬玖仟元沒收，於全部或一部不能沒收或不宜執行沒收時，追徵其價額。  17 106 年9 月22日 5 兩9 錢2 分3 厘 26萬6000元 未扣案之犯罪所得新臺幣貳拾陸萬陸仟元沒收，於全部或一部不能沒收或不宜執行沒收時，追徵其價額。  18 106 年10月2 日 8 兩4 錢7 分3 厘 37萬7100元 未扣案之犯罪所得新臺幣參拾柒萬柒仟壹佰元沒收，於全部或一部不能沒收或不宜執行沒收時，追徵其價額。  19 106 年10月9 日 2 兩4 錢4 分6 厘 10萬8400元 未扣案之犯罪所得新臺幣拾萬捌仟肆佰元沒收，於全部或一部不能沒收或不宜執行沒收時，追徵其價額。  20 106 年12月25日 5 兩6 錢8 分3 厘 24萬8400元 未扣案之犯罪所得新臺幣貳拾肆萬捌仟肆佰元沒收，於全部或一部不能沒收或不宜執行沒收時，追徵其價額。 

附表丙（即乙判決附表一所載各次犯罪）
編號 交付贓物/ 故買贓物時間 數量 價格（新臺幣）      應科處罪刑  1 106 年11月1 日 21兩5 錢7 分 95萬1300元 黃義豪犯洗錢防制法第十四條第一項之罪，處有期徒刑貳月，併科罰金新臺幣壹仟元，罰金如易服勞役，以新臺幣壹仟元折算壹日。  2 106 年11月24日 15兩2 錢3 分2 厘 67萬6300元 黃義豪犯洗錢防制法第十四條第一項之罪，處有期徒刑貳月，併科罰金新臺幣壹仟元，罰金如易服勞役，以新臺幣壹仟元折算壹日。 

附表丁（即乙判決附表二所載各次犯罪）
編號 交付贓物/ 故買贓物時間 數量 價格（新臺幣）       應科處罪刑  1 106 年4 月19日 9 兩7 分4 厘 40萬8500元 已確定，非本院審理範圍  2 106 年4 月22日 5 兩1 錢1 分2 厘 23萬40元 已確定，非本院審理範圍  3 106 年5 月1 日 10兩4 錢9 分4 厘 44萬1566元 已確定，非本院審理範圍  4 106 年5 月13日 7 兩9 錢5 分 34萬1850元 已確定，非本院審理範圍  5 106 年5 月28日 5 兩1 錢3 分8 厘 22萬3600元 已確定，非本院審理範圍  6 106 年6 月11日 5 兩2 分5 厘 22萬1100元 已確定，非本院審理範圍  7 106 年6 月20日 9 兩6 錢9 分2 厘 42萬1650元 已確定，非本院審理範圍  8 106 年7 月5 日 8 兩3 錢6 分5 厘 36萬1000元 黃義豪犯洗錢防制法第十四條第一項之罪，處有期徒刑貳月，併科罰金新臺幣壹仟元，罰金如易服勞役，以新臺幣壹仟元折算壹日。  9 106 年7 月19日 7 兩7 錢7 分5 厘（分成2 筆出售，分別為2 兩3 錢4分7 厘、5 兩4 錢2 分8 厘） 33萬5200元 黃義豪犯洗錢防制法第十四條第一項之罪，處有期徒刑貳月，併科罰金新臺幣壹仟元，罰金如易服勞役，以新臺幣壹仟元折算壹日。  10 106 年7 月30日 11兩7 錢4 分4 厘 50萬9700元 黃義豪犯洗錢防制法第十四條第一項之罪，處有期徒刑貳月，併科罰金新臺幣壹仟元，罰金如易服勞役，以新臺幣壹仟元折算壹日。  11 106 年7 月31日 1 兩4 錢8 分8 厘 6 萬4900元 黃義豪犯洗錢防制法第十四條第一項之罪，處有期徒刑貳月，併科罰金新臺幣壹仟元，罰金如易服勞役，以新臺幣壹仟元折算壹日。  12 106 年8 月16日 1 兩8 錢9 分9 厘 8 萬3400元 黃義豪犯洗錢防制法第十四條第一項之罪，處有期徒刑貳月，併科罰金新臺幣壹仟元，罰金如易服勞役，以新臺幣壹仟元折算壹日。  13 106 年8 月24日 12兩1 錢8 分3 厘 53萬7300元 黃義豪犯洗錢防制法第十四條第一項之罪，處有期徒刑貳月，併科罰金新臺幣壹仟元，罰金如易服勞役，以新臺幣壹仟元折算壹日。  14 106 年8 月30日 4 兩7 錢9 分6 厘 21萬4000元 黃義豪犯洗錢防制法第十四條第一項之罪，處有期徒刑貳月，併科罰金新臺幣壹仟元，罰金如易服勞役，以新臺幣壹仟元折算壹日。  15 106 年9 月6 日 2 兩6 錢2 分 11萬8500元 黃義豪犯洗錢防制法第十四條第一項之罪，處有期徒刑貳月，併科罰金新臺幣壹仟元，罰金如易服勞役，以新臺幣壹仟元折算壹日。  16 106 年9 月18日 10兩4 錢2 分（分成2 筆出售，分別為1 兩7 錢7分7 厘、8 兩6 錢4 分3 厘） 8 萬元、38萬9000元（共計46萬9000元） 黃義豪犯洗錢防制法第十四條第一項之罪，處有期徒刑貳月，併科罰金新臺幣壹仟元，罰金如易服勞役，以新臺幣壹仟元折算壹日。  17 106 年9 月22日 5 兩9 錢2 分3 厘 26萬6000元 黃義豪犯洗錢防制法第十四條第一項之罪，處有期徒刑貳月，併科罰金新臺幣壹仟元，罰金如易服勞役，以新臺幣壹仟元折算壹日。  18 106 年10月2 日 8 兩4 錢7 分3 厘 37萬7100元 黃義豪犯洗錢防制法第十四條第一項之罪，處有期徒刑貳月，併科罰金新臺幣壹仟元，罰金如易服勞役，以新臺幣壹仟元折算壹日。  19 106 年10月9 日 2 兩4 錢4 分6 厘 10萬8400元 黃義豪犯洗錢防制法第十四條第一項之罪，處有期徒刑貳月，併科罰金新臺幣壹仟元，罰金如易服勞役，以新臺幣壹仟元折算壹日。  20 106 年12月25日 5 兩6 錢8 分3 厘 24萬8400元 黃義豪犯洗錢防制法第十四條第一項之罪，處有期徒刑貳月，併科罰金新臺幣壹仟元，罰金如易服勞役，以新臺幣壹仟元折算壹日。